臺灣高雄地方法院刑事判決　　　　　99年度審交易字第1177號
公　訴　人　臺灣高雄地方法院檢察署檢察官
被　　　告　蘇建銘
上列被告因過失致死等案件，經檢察官提起公訴（99年度偵緝字
第2035號），被告於審判程序中就被訴事實為有罪之陳述，經本
院告知簡式審判程序之旨，並聽取被告與公訴人之意見後，本院
裁定進行簡式審判程序，判決如下：
    主  文
蘇建銘犯不能安全駕駛動力交通工具罪，處有期徒刑參月；又犯
過失致人於死罪，處有期徒刑拾月。應執行有期徒刑壹年。緩刑
參年，並應於緩刑期間向指定之公益團體、地方自治團體或社區
提供肆拾小時之義務勞務。緩刑期間付保護管束。
    事  實
一、蘇建銘未考領有駕駛執照，於民國92年5 月20日凌晨1 時30
    分許，在友人位於高雄縣大寮鄉○○路葬儀公司內，飲用約
    3 瓶啤酒後，明知汽車駕駛人飲用酒類後，其吐氣所含酒精
    濃度超過每公升0.25毫克者不得駕車，且已達不能安全駕駛
    動力交通工具之程度，竟仍駕駛車牌號碼4467-GQ 號自小客
    車上路，嗣於同日凌晨2 時13分許，駕駛上開自小客車沿高
    雄縣大寮鄉○○路西往東方向行駛，行至光明路2 段路口時
    ，本應注意汽車駕駛人行駛時應注意車前狀況，並隨時採取
    必要安全措施，及行車速度在無速限標誌或標線與未劃設車
    道線、行車分向線之道路，時速不得超過50公里，而依當時
    天候晴、柏油路面乾燥無缺陷、無障礙物、視距良好等情，
    並無不能注意之情事，復因酒後致注意力、判斷力及操控車
    輛之能力均降低而疏未注意，竟貿然以約60公里之時速超速
    行駛，適卿義正駕駛車牌號碼XB-1572 號自小客車沿光明路
    2 段南往北方向行至該路口，遭蘇建銘所駕自小客車攔腰撞
    擊，致卿義正受有多處外傷，經據報到場員警將2 人送醫後
    ，卿義正終因出血性休克而死亡，嗣為警委請醫院對蘇建銘
    抽血檢驗，發現其血液酒精濃度值高達193mg/dl（換算成呼
    氣所含酒精濃度值為每公升0.97毫克）。
二、案經高雄縣政府警察局林園分局報請臺灣高雄地方法院檢察
    署檢察官偵查起訴。
    理  由
一、本件被告蘇建銘所犯均係死刑、無期徒刑、最輕本刑為3 年
    以上有期徒刑以外之罪，其於準備程序進行中，就被訴事實
    為有罪之陳述，經本院告知簡式審判程序之旨，並聽取當事
    人之意見後，本院裁定改行簡式審判程序，合先敘明。
二、上揭事實，業據被告於本院審理時供承不諱，並有公路監理
    電子閘門查詢資料、道路交通事故現場圖、道路交通事故調
    查報告表(一)(二)各1 份、道路交通事故現場照片24張、高雄縣
    政府警察局林園分局忠義車禍處理小組委託醫院實施血液中
    酒精濃度檢驗報告1 張、相驗屍體證明書1 張、台灣省高屏
    澎區車輛行車事故鑑定委員會92年8 月1 日高屏澎鑑字第92
    1342號函1 張、高雄縣政府警察局舉發違反道路交通管理事
    件通知單影本3 張在卷可稽。又按未領取駕駛執照前，不得
    駕駛汽車；汽車駕駛人飲用酒類或其他類似物後其吐氣所含
    酒精濃度超過每公升0.25毫克或血液中酒精濃度超過百分之
    0.05以上者，不得駕車；又汽車行駛時，駕駛人應注意車前
    狀況，並隨時採取必要之安全措施；及行車速度在無速限標
    誌或標線與未劃設車道線、行車分向線之道路，時速不得超
    過50公里，道路交通安全規則第50條第1 項、第114 條第2
    款、第94條第3 項、第93條第1 項第1 款分別定有明文。被
    告駕駛車輛原應注意上揭道路交通安全規定，而依卷附現場
    照片及道路交通事故調查報告表(一)之記載，本件事故發生時
    天候晴、柏油路面乾燥無缺陷、無障礙物且視距良好，並無
    不能注意之特別情事，被告竟於酒醉狀態下駕駛自小客車，
    且因不勝酒力以致疏未注意車前狀況及超速行駛而肇事，其
    駕駛行為有過失至為明確。況本件經送台灣省高屏澎區車輛
    行車事故鑑定委員會鑑定，亦認被告有上開酒精濃度過量無
    照駕駛小客車並超速行駛之事實，有該鑑定委員會92年8 月
    1 日高屏澎鑑字第921342號函1 張在卷可參。再者，被害人
    卿義正確因本件車禍致受有多處外傷及出血性休克等傷害，
    而於送醫院後不治死亡等情，業經臺灣高雄地方法院檢察署
    檢察官督同法醫師相驗明確，並製有相驗屍體證明書、驗斷
    書及勘驗筆錄在卷可憑。是被告未盡前開注意義務與被害人
    卿義正死亡間，顯有相當因果關係。從而，被告前開任意性
    自白核與事實相符，洵堪採為論罪科刑之依據。本件被告犯
    行，事證明確，堪以認定，應依法論科。
三、新舊法比較：
（一）按行為後法律有變更者，適用行為時之法律。但行為後之
      法律有利於行為人者，適用最有利於行為人之法律；刑法
      第2條 第1 項定有明文。又法律變更比較時應就罪刑有關
      之共犯、未遂犯、連續犯、牽連犯、結合犯以及累犯加重
      、自首減輕、暨其他法定加減原因、與加減例等一切情形
      ，綜其全部之結果，而為比較，再適用最有利於行為人之
      法律處斷，最高法院24年上字第4634號、27年上字第2615
      號判例可供參考。查被告行為後，刑法第33條第5 款關於
      罰金刑、第51條第5 款關於定應執行刑之規定，已於94年
      2 月2 日修正公布，並於95年7 月1 日起施行。就罰金刑
      部分：刑法第33條第5 款關於罰金之規定，已由「一元（
      新台幣3 元）以上」修正為「新台幣一千元以上，以百元
      計算之」。查被告所犯刑法第185 條之3 之法定刑，有罰
      金刑之規定，經比較修正前、後關於科處罰金刑之最低刑
      度規定，自應以被告行為時之修正前法律較有利於被告。
      ；就定應執行刑部分：刑法第51條第5 款關於定應執行刑
      之規定，已由「數罪併罰，分別宣告其罪之刑，依左列各
      款定其應執行者... 五、宣告多數有期徒刑者，於各刑中
      之最長期以上，各刑合併之刑期以下，定其刑期。但不得
      逾二十年」修正為「五、宣告多數有期徒刑者，於各刑中
      之最長期以上，各刑合併之刑期以下，定其刑期。但不得
      逾三十年」，經比較新舊法之結果，以修正前之規定較有
      利於被告。
（二）被告蘇建銘行為後，刑法第185 條之3 規定業於97年1 月
      2 日修正公佈，並自同月4 日起生效施行，依修正前刑法
      第185 條之3 法定刑部分規定：「處1 年以下有期徒刑、
      拘役或3 萬元以下罰金」；修正後刑法第18 5條之3 法定
      刑部分則規定：「處1 年以下有期徒刑、拘役或科或併科
      15萬元以下罰金」，經新舊法比較結果，以修正前之規定
      較有利於被告。
（三）綜上，依法律變更比較適用所應遵守之「罪刑綜合比較原
      則」及「擇用整體性原則」，自應整體適用修正前刑法之
      規定，較有利於被告。
四、論罪科刑：
（一）核被告所為，係犯修正前刑法第185 條之3 之不能安全駕
      駛動力交通工具罪、刑法第276 條第1 項之過失致人於死
      罪。按汽車駕駛人，無駕駛執照駕車、酒醉駕車，因而致
      人死亡，依法應負刑事責任者，加重其刑至二分之一，道
      路交通管理處罰條例第86條第1 項定有明文。查被告於肇
      事當時，未領有合格汽車駕照，且飲酒後已達不能安全駕
      駛動力交通工具之程度仍駕車上路，業經本院認定如前，
      並有上開高雄縣政府警察局林園分局忠義車禍處理小組委
      託醫院實施血液中酒精濃度檢驗報告及公路監理電子閘門
      查詢資料在卷可參，是被告未領有合格汽車駕照且酒醉駕
      車肇事，因而致人死亡，其過失致死犯行，應依道路交通
      管理處罰條例第86條第1 項加重其刑至2 分之1 （雖有2
      加重事由，亦僅加重1 次，不生遞予加重之問題）。被告
      所犯上開2 罪，犯意各別，行為互殊，應予分論併罰。
（二）再按刑法第62條規定：「對於未發覺之罪自首而受裁判者
      ，得減輕其刑。但有特別規定者，依其規定。」，所謂「
      自首」，祇以犯人在其犯罪未發覺前，向該管公務員自承
      犯罪，而受裁判為已足，並不以使用自首字樣為必要（最
      高法院51年台上字第1486號判例意旨參照），又所謂「發
      覺」，係指有偵查犯罪職權之公務員已知悉犯罪事實與犯
      罪人而言（最高法院93年度台上字第434 號判決意旨可資
      參照）。經查，本件事故發生後，被告亦受傷昏迷，經由
      他人報警並送醫治療，而警員據報到場處理時，被告沒有
      表示任何意見，警員係由其他在場民眾之指訴知道被告係
      上開自小客車駕駛而為肇事者乙情，有警製職務報告及證
      人簡焜杰警詢筆錄在卷可證（見警卷第3 頁、相驗卷第7
      至8 頁、第18頁），是時該罪已為警察機關所發覺，被告
      蘇建銘自無從為自首。況被告於事發後，經檢察官多次傳
      喚到庭說明，均未遵期到庭，此有相關訊問筆錄及報告單
      、拘票在卷可參，更足認被告並無自願接受裁判之情，是
      被告蘇建銘並不符自首之要件，無從減刑，併此敘明。
（三）爰審酌被告蘇建銘於服用酒類後，已達不能安全駕駛動力
      交通工具之程度，仍犯險駕駛自小客車上路行駛，致所駕
      小客車車頭撞擊卿義正所駕小客車之左側車身，因而致卿
      義正死亡，其過失情節重大，且造成被害人家屬精神嚴重
      受創，其犯罪所生損害甚鉅，其所為實為法所不許，惟念
      及被告犯後坦承犯行，態度尚佳，且已與被害人家屬達成
      和解，被害人家屬並表示願意原諒被告，給與被告自新機
      會，此有本院調解筆錄、被害人家屬之刑事陳訴狀、本院
      審判筆錄1 份在卷可稽（本院卷第25-26 頁、第32頁）等
      一切情狀，分別量處如主文所示之刑，並依刑法第51條第
      5 款之規定，定其應執行之刑；復斟酌被告為國中畢業，
      經濟狀況小康等情，併諭知如主文所示之易科罰金折算標
      準。
（四）按本條例施行前，經通緝而未於中華民國九十六年十二月
      三十一日以前自動歸案接受偵查、審判或執行者，不得依
      本條例減刑，中華民國九十六年罪犯減刑條例第5 條定有
      明文。查被告所犯上開罪名，雖係於96年4 月24日以前所
      為，且於92年12月1 日業經臺灣高雄地方法院檢察署發佈
      通緝，惟其係於99年8 月18日始經緝獲，此有臺灣高雄地
      方法院檢察署通緝書、撤銷通緝書及高雄縣政府警察局通
      緝案件移送書各1 份在卷可稽，則其於中華民國96年罪犯
      減刑條例施行前通緝，卻未於96年12月31日前自動歸案，
      自不符該條例第5 條所規定之情形，無從為減刑之優惠，
      併予敘明。
（五）末查被告前雖有犯罪紀錄，惟業於86年9 月25日執行完畢
      ，據被告本件犯行已逾5 年，有臺灣高等法院被告前案紀
      錄表、臺灣高雄地方法院被告院內索引卡紀錄表各1 份在
      卷可佐，茲念其僅因一時失慮而犯本案，犯後承認錯誤，
      頗有悔意，且已與被害人達成和解，此有本院調解筆錄1
      份在卷可參，衡被告經此偵審程序及刑之宣告，理當知所
      警惕，而無再犯之虞，本院因認前開所宣告之刑以暫不執
      行為適當，併依刑法第74條第1 項第2 款規定，宣告緩刑
      3 年，以勵自新。另考量被告所為確為法所不許，為促使
      其日後得以知曉尊重法治之觀念，本院認除前開緩刑宣告
      外，尚有賦予被告一定負擔之必要，遂依刑法第74條第2
      項第5 款之規定，命其應向指定之公益團體、地方自治團
      體或社區提供40小時之義務勞務，且依刑法第93條第1 項
      第2 款之規定，應於緩刑期間付保護管束，期能使被告於
      義務勞務過程及保護管束期間，確切明瞭其行為所造成之
      損害，並培養正確法治觀念。若被告未能依執行檢察官之
      指揮履行義務勞務，情節重大，檢察官得聲請法院撤銷其
      緩刑之宣告，併予敘明。
據上論斷，應依刑事訴訟法第273 條之1 第1 項、第284 條之1
、第299 條第1 項前段，道路交通管理處罰條例第86條第1 項，
刑法第2 條第1 項前段、第276 條第1 項、第74條第1 項第2 款
、第2 項第5 款、第93條第1 項第2 款，修正前刑法第185 條之
3 、第51條第5 款，刑法施行法第1 條之1 ，判決如主文。
本案經檢察官李英霆到庭執行職務。
中    華    民    國   100    年    3     月    2     日
                刑事第十庭  法  官  楊珮瑛
以上正本證明與原本無異。
如不服本判決應於收受送達後10日內向本院提出上訴書狀，並應
敘述具體理由；如未敘述上訴理由者，應於上訴期間屆滿後20日
內向本院補提理由書（均須按他造當事人之人數附繕本）「切勿
逕送上級法院」。
中    華    民    國   100    年    3     月    2     日
                             書記官  陳莉庭
附錄本判決論罪科刑法條全文
修正前中華民國刑法第185 條之3
（重大違背義務致交通危險罪）
服用毒品、麻醉藥品、酒類或其他相類之物，不能安全駕駛動力
交通工具而駕駛者，處1 年以下有期徒刑、拘役或3 萬元以下罰
金。
中華民國刑法第276 條
（過失致死罪）
因過失致人於死者，處2 年以下有期徒刑、拘役或2 千元以下罰
金。
從事業務之人，因業務上之過失犯前項之罪者，處5 年以下有期
徒刑或拘役，得併科3 千元以下罰金。